【裁判字號】    95,交抗,27
【裁判日期】    950327
【裁判案由】    聲明異議
【裁判全文】
臺灣高等法院高雄分院刑事裁定          95年度交抗字第27號
抗告人即
異議人
受處分人    甲○○
上列抗告人因違反道路交通管理處罰條例聲明異議案件，不服臺
灣高雄地方法院中華民國95年2 月10日裁定（94年度交聲字第
600 號），提起抗告，本院裁定如下：
    主  文
抗告駁回。
    理  由
一、本件抗告意旨略以：如附件抗告狀所載。
二、按汽車駕駛人，駕駛汽車肇事致人受傷或死亡，應即採取救
    護或其他必要措施，並向警察機關報告，不得駛離；違者吊
    扣其駕照3 個月至6 個月；逃逸者吊銷駕駛執照；而汽車駕
    駛人，曾依第62條第1 項之規定吊銷駕駛執照者，終身不得
    考領駕駛執照，道路交通管理處罰條例第62條第1 項及第67
    條第1 項分別定有明文。又上開條文所定駕駛汽車肇事致人
    受傷或死亡而逃逸者，應吊銷駕駛執照，且終身不得考領駕
    駛執照，其目的在增進行車安全，保護他人權益，以維護社
    會秩序，並係為維護車禍事故受害人生命安全、身體健康必
    要之公共政策，且在責令汽車駕駛人善盡行車安全之社會責
    任，屬維持社會秩序及增進公共利益所必要，均核與憲法第
    23條並無牴觸，業經司法院大法官會議釋字第284 號、第53
    1 號分別解釋在案。職是，倘行為人果因駕駛汽車肇事、致
    人死傷而逃逸者，僅須客觀上發生交通事故，並造成人員受
    傷或死亡之結果，事後未盡前開法定救護義務，亦未留下相
    當時間以處理事故而逕自離去者，依法即應為吊銷駕駛執照
    ，且終身不得考領駕駛執照之處分。
三、本件原裁定以：
    (一)異議人於91年6 月6 日7 時10分許，駕駛系爭自小客車，
      沿高雄縣光遠路由東向西行駛至大東國小前，與同向行駛
      由莊桂蘭所騎承之車牌號碼WBO-683 號機車發生擦撞肇事
      ，致莊桂蘭受有頭部外傷併腦震盪、左頰部擦傷、左肩關
      節挫創傷、右手背擦傷、左手背多處擦傷、右膝擦挫傷、
      左膝、左腳多處擦傷及胸部挫傷併左肋骨骨折等傷害。異
      議人肇事後，未採取救護或其他必要措施，亦未向警察機
      關報告，即駛離該肇事現場，嗣經當時行經該處之機車駕
      駛黃宏文發覺異議人駛離後，即駕車自後追趕，並報警處
      理。案由高雄縣政府警察局交通警察隊調查後掣單舉發，
      並經交通部公路總局高雄區監理所以異議人違反道路交通
      管理處罰條例第62條第1 項、第67條第1 項規定，裁處吊
      銷駕駛執照，終身禁考之事實，此經目擊證人黃宏文及證
      人即承辦警員林河延到庭各自證述綦詳（參見本院94年12
      月15日訊問筆錄），並經被害人莊桂蘭於警詢中指述歷歷
      核與本院證述相符，且有高雄縣警察局高警交字第NOO684
      233 號舉發違反道路交通管理事件通知單、交通部公路總
      局高雄區監理所高監自字第裁80-NOO684233號違反道路交
      通管理事件裁決書、道路交通事故調查報告表、交通事故
      現場勘驗圖、大東醫院診斷證明書影本及事故現場、車損
      照片12張附卷可憑。
    (二)異議人固以前揭情詞否認其有肇事逃逸云云，惟查：
      1.本件車禍事故係異議人駕駛自小客車與被害人莊桂蘭騎
        乘之機車發生擦撞，莊桂蘭旋人車倒地，因此受有上開
        頭部外傷等傷害，業如前述，可認被害人莊桂蘭傷勢非
        輕。而該機車左側龍頭、車身均有明顯之擦傷，異議人
        所駕駛之自小客車右側車門及右後照視鏡亦有明顯刮痕
        ，高度比對相符等情，經證人林河延於本院證述明確，
        並有前揭交通事故現場勘驗圖、現場照片等資料附卷可
        稽，亦見當時雙方撞擊力道非微，撞擊聲響應亦巨大，
        此核與當時目睹車禍經過之證人黃宏文到庭所證：當時
        騎機車經過光遠路，看到異議人所駕駛之一部賓士深色
        車子，好像在趕時間，往機車道偏，之前就在超車，我
        當時在汽車的左後方，很貼近異議人的車子，看到該車
        右邊擦撞到1 部機車，當時有1 個婦人就被撞倒，機車
        倒地很大聲，所以我知道是異議人所駕駛之汽車肇事等
        語相符。參以異議人於警詢亦稱：行經上開地點，我感
        覺車身有晃一下，而警方現場勘查無坑洞缺陷等語明確
        ；準此，異議人在上開撞擊之情況下，衡諸一般社會通
        常經驗，應知有擦撞到車輛，故其辯稱：對於本件車禍
        均不知情云云，顯屬卸責之詞，自無足取。
      2.其次，異議人肇事後離去現場，為當時在場目擊之黃宏
        文騎車在後尾隨，記下車號，並至異議人駕駛座旁以手
        示意，但異議人仍未停車，以致黃宏文通報警方而查獲
        等節，經證人黃宏文於本院證述：異議人擦撞到被害人
        後，仍然直行，沒有要停車的意思，我就在後追趕，當
        時我還有騎車到光遠路與中山西路口在異議人駕駛座旁
        用手勢向他示意，1 部機車靠的那麼近並比手勢，他應
        該有看到，但他還是沒有停，所以我追了一段路後就去
        報警等語，證人黃宏文與異議人固無宿怨，實無設詞誣
        陷之理，其所言應可採信。衡諸常情，異議人既知車輛
        與他人發生擦撞，不僅未留在現場，且經人示意後方有
        事故仍執意離去，顯有逃逸之意圖甚明。
    (三)、綜上各項證據資料，異議人確有肇事致人受傷而逃逸之
        違規情事，異議人前揭所辯各節，均無足取。揆諸首揭
        法律規定，異議人既肇事致人受傷而逃逸，原處分機關
        處以吊銷駕駛執照，並終身禁考，自屬有據。異議人仍
        執詞聲明異議，為無理由，本院當應裁定駁回。
四、經核原裁定認事用法均無違誤，抗告人仍執陳詞否認肇事逃
    逸，所辯如附件所示事由，顯與常理有違，應係飾卸之詞，
    委無足取。本件抗告，並無理由，應予駁回。
五、據上論結，應依道路交通案件處理辦法第26條、刑事訴訟法
    第412 條，裁定如主文。
中    華    民    國    95    年    3     月    27    日
                  刑事第一庭    審判長法  官  郭雅美
                                      法  官  莊崑山
                                      法  官  范惠瑩
以上正本證明與原本無異。
不得再抗告。
中    華    民    國    95    年    3     月    27    日
                                      書記官  張明賢


司法院資訊處製作；財團法人民間司法改革基金會備份。
